臺灣臺北地方法院刑事判決　　　　　　　　　　　　　九十年度易字第一三七二號
　　公　訴　人　臺灣臺北地方法院檢察署檢察官
　　被　　　告　乙○○
　　選任辯護人　林廷隆
　　　　　　　　謝采薇律師
　　被　　　告　甲○○
　　選任辯護人　紀冠伶
　　　　　　　　蔡靜玫律師
右列被告等因贓物案件，經檢察官聲請簡易判決處刑（九十年度偵字第二八一四、四
一０九號），本院認不宜以簡易判決處刑，改依通常程序審理，判決如左：
    主  文
乙○○、甲○○均無罪。
    理  由
一、公訴意旨略以：被告乙○○明知序號四九五五一二─一九─三二○七九五─○號
    之易利信ＰＦ─七六八型手機，係蔡美珠於民國八十九年六月十八日十九時十分
    許，在高雄市○○路、大豐路口被不詳男子搶走之贓物，竟向不詳人士加以購買
    ，再以新臺幣（下同）八、九百元，轉售予知情之被告甲○○，經警方於八十九
    年十一月二十三日及九十年一月十六日循線查獲被告甲○○、乙○○，並扣得上
    開手機贓物，因認被告二人均涉有刑法第三百四十九條第二項之故買贓物罪嫌等
    語。
二、按犯罪事實應依證據認定之，無證據不得推定其犯罪事實，刑事訴訟法第一百五
    十四條定有明文。所謂證據，須適於為被告犯罪事實之證明者，始得採為斷罪資
    料，如未能發現相當證據，或證據不足以證明，自不能以推測或擬制之方法，以
    為裁判基礎（最高法院四十年台上字第八六號判例參照）。次按，贓物罪之成立
    以有直接故意或間接故意為要件，即行為人知悉其為贓物，而仍予收受、搬運、
    寄藏、故買或牙保者始足當之。
三、公訴人認被告二人所涉前揭罪嫌，係以被告甲○○坦承向被告乙○○購買之供述
    、被告二人通話錄音譯文及扣案手機為其論據。
四、訊據被告乙○○及甲○○二人均堅決否認有何故買贓物犯行，被告乙○○辯稱：
    未曾向他人買入或持有扣案手機，更不曾出售扣案手機予被告甲○○，不知被告
    甲○○為何供稱向其購入扣案手機，且被告甲○○所提出之通話錄音譯文斷斷續
    續，而交談內容亦非指扣案手機，另通話錄音譯文於錄音時未經其同意，該譯文
    並無證據能力等語；被告甲○○則辯稱：係以八、九百元向被告乙○○購入扣案
    手機，但並不知悉被告乙○○取得扣案手機之來源，且通話錄音譯文係在其遭警
    方約談後與被告乙○○之對話內容等語。經查：
（一）扣案之易利信ＰＦ－七六八型手機（手機序號：000000－00－000
      000－0號）一具，係蔡美珠於八十九年六月十八日下午七時十分許在高雄
      市○○路與大豐路口遭人搶奪取去而為贓物之事實，業據證人蔡美珠證述被害
      情節綦詳（見九十年偵字第四一０九號卷第二七至二九頁），復經辨識後指認
      扣案手機即係遭搶奪手機無誤（見本院九十年十一月二十二日囑託訊問筆錄）
      ，且蔡美珠之遭搶奪手機之手機序號係000000－00－000000－
      0號之事實，亦有蔡美珠所提出購買該手機之產品資料卡附卷足憑（見上開偵
      卷第三二頁），是雖被告二人就扣案手機是否即為蔡美珠之手機有所質疑，然
      本院審酌該產品資料卡係蔡美珠於購買該手機時所填寫，且該卡並蓋有經銷商
      店店章並明確記載手機序號於其上，故扣案手機即係蔡美珠遭搶奪手機之事實
      堪予認定。
（二）扣案手機係由被告甲○○插入向不知情之蕭慶霖所購入之000000000
      0號行動電話識別卡使用而經警查獲並扣得該手機之事實，為被告甲○○所自
      承在卷，核與證人蕭慶霖證述被告甲○○向其購買識別卡等情無訛（見上開偵
      卷第二五、二六頁），並有該手機扣案足參，從而八十九年十一月間係由被告
      甲○○持有並使用該扣案手機之事實業臻明確。
（三）被告甲○○雖於警訊、偵查及本院均再三供稱扣案手機係於八十九年間以八、
      九百元左右價格向被告乙○○所購買，惟被告乙○○則矢口否認曾出售扣案手
      機予被告甲○○，是被告乙○○有無出售扣案手機予被告甲○○乙節事涉被告
      二人有無扣案手機係為贓物之主觀認知，應先予論究。
（四）就被告甲○○所提呈之通話錄音譯文是否為被告二人間之通話錄音及是否曾出
      售中古手機乙節，被告乙○○先係於偵查中供稱：沒有賣過電話給甲○○，電
      話裡也沒有承認（見九十年偵字第二八一四號卷第四七頁背面），但旋於本院
      訊問時改稱：曾經在八十八年間賣過一支八八八型手機予甲○○，只有那一次
      而已，不知通話內容為何（見本院九十年十月三日訊問筆錄），然錄音譯文確
      實係被告二人間通話對談內容之事實，業經法務部調查局鑑定錄音帶內容與被
      告二人聲紋相符，此有法務部調查局九十一年一月十日調科參字第九００六０
      八二二號鑑定通知書附卷可稽，而被告乙○○經本院提示前揭聲紋鑑定結果後
      ，亦不否認該通話錄音譯文之真實性（見本院九十一年五月一日審判筆錄），
      從而本院審酌該對話雖無通話日期，然由被告二人間對話內容談及「凱：我只
      是要你照實講；克：是啊，可是他們不願意聽這東西」、「凱：這麼晚還打電
      話給你，因為警察一直在問幫你買手機的那個同事怎麼還不出現，那到底怎麼
      回事，那你要我怎麼回答他？還是你乾脆不理他們了？」、「凱：那你是不是
      已經決定當他們問你說有沒有幫我買手機，你會說沒有；克：我會說不知道」
      、「凱：我實在搞不懂耶，因為手機明明是你幫我買的，你為什麼要這樣呢？
      ；仲：我沒有說沒有，我只是說我不知道」、「凱：我覺得就是照實說呀；仲
      ：我不認同這是對的」、「克：對不對，答案是不肯定的嘛，問題是今天就是
      碰到答案是不肯定的，如果答案是肯定的，而且知道是從什麼東西，什麼樣的
      ，以現有的來說，你知道是從哪裡來的，那答案當然是肯定的，可是這個東西
      ，第一個是不知道，第二個是說真的也沒有任何的ＲＥＣＯＲＤ存在」、「凱
      ：可是我今天是你幫我買的，那是實情呀；仲：我們爭沒有意義嘛，因為我實
      際上沒有辦法察覺那一點，察覺那一點你這樣講沒有錯」、「凱：其實我知道
      ，我覺得你今天不願意承認，我覺得你是怕公司知道你把公司手機賣給我，所
      以你不願意承認，當然講這個話是很難聽，但我覺得情形是這樣；仲：不完全
      是，真的我講，不完全的原因是因為，其實第一原因比較重要是，當初是不是
      出那一台，我們都不知道，包括我們都沒有任何ＲＥＣＯＲＤ存在」等語以觀
      ，被告二人通話交談之時點顯係在被告甲○○遭警約談之後，從而被告乙○○
      於對談中既未否認曾售予被告甲○○手機一具，且談話時被告甲○○既已明確
      敘述警方追查扣案手機上手等細節，則被告乙○○辯稱係遭故意誤導云云，尚
      無足取，且被告甲○○與被告乙○○同為易利信公司員工，被告乙○○亦坦承
      與被告甲○○並無怨隙存在（見九十年偵字第二八一四號卷第四八頁），是被
      告甲○○亦無誣陷公司同事被告乙○○之動機可言，則被告甲○○所供稱扣案
      手機係於八十九年間以八、九百元向被告乙○○購入等情自係可採。至被告乙
      ○○雖辯稱前揭錄音未經由其本人同意應無證據能力，惟我國通訊保障及監察
      法就所謂通訊於該法第三條第二項並規定「以有事實足認受監察人對其通訊內
      容有隱私或秘密之合理期待者為限」，則於電話中通話之人對另方通話人就對
      話內容自無任何隱私或秘密之合理期待可言，且被告甲○○僅係將其個人與被
      告乙○○間之對話予以錄音存證，並無任何竊聽或竊錄他人之行為，故被告甲
      ○○亦無刑法第三百十五條之一所規定之犯行可言，是本件被告二人間之通話
      錄音自有證據能力，併予敘明。
（五）扣案手機係由被告乙○○售予被告甲○○之事實雖如前述，但持有該手機之原
      因可能性甚多，比如竊取、故買、收受等等，然卷內並無任何證據足資證明被
      告乙○○持有扣案手機之原因為何，亦無積極證據證明被告乙○○係向他人買
      入扣案手機，而睽諸前揭說明，刑法第三百四十九條之贓物罪需以行為人具備
      贓物之主觀認知為犯罪成立要件，而被告乙○○雖出售扣案手機，但由於被告
      乙○○稱其並不知悉扣案手機來源時並無情緒波動反應，法務部調查局研判其
      未說謊之事實，此有法務部調查局九十一年一月七日調科參字第九００六九一
      六三號測謊報告書附卷足參，復與被告乙○○於前揭電話交談中所述之不知手
      機從何而來等語相符，故自無從推論被告乙○○知道該手機為贓物，且有何收
      受或故買贓物之犯行。
（六）被告甲○○雖係向被告乙○○購入扣案手機，惟被告乙○○既不知該手機來源
      ，是被告甲○○更無從知悉該扣案手機係蔡美珠遭搶奪之贓物，且本院審酌易
      利信ＰＦ－七六八型手機於八十九年底時距該機型上市已有時日，則舊款手機
      復經使用後始行出售，其市場客觀價值難謂甚高，是被告甲○○以八、九百元
      購買扣案手機尚非係以顯不相當對價購入，另被告甲○○就取得該扣案手機時
      不知係贓物之供述雖經法務部調查局測謊而呈情緒波動反應（見上揭測謊鑑定
      通知書），然被告甲○○自八十年六月四日起即因患有恐慌症而就醫，而恐慌
      症病徵為自主神經系統管理呼吸、心跳、局部血液之功能瞬間失調，因測謊亦
      是測量此等呼吸、心跳、血壓之功能，理論上可能干擾測謊之生理變化，且恐
      慌症之患者，也可能僅因處於密閉空間內，即有嚴重之心跳呼吸變化，此變化
      不一定為說謊引起之事實，有行政院國軍退除役官兵輔導委員會臺北榮民總醫
      院九十一年三月十二日北總行字第九一０二四七二號函附卷得參，是被告甲○
      ○前揭測謊反應，自難採為對其論罪科刑之唯一依據。
（七）綜上所論，被告乙○○雖因不明源由而取得扣案手機並進而出售予被告甲○○
      ，然被告乙○○於取得扣案手機之初並不知悉該手機來源，是雖被告乙○○辯
      稱未曾出售並非事實，但被告乙○○既不知該手機係為贓物，則被告乙○○顯
      無收受或故買贓物之主觀認知，而被告甲○○既係以相當之代價向公司同事即
      被告乙○○購入手機，且其前手既已不知扣案手機來源，則被告甲○○更無知
      悉該手機係屬贓物之可能，且本院復查無其他積極證據足資證明被告二人有何
      收受或故買贓物犯行，不能證明被告犯罪，睽諸上開法條及說明，自應均為被
      告二人無罪之諭知。另選任辯護人紀冠伶律師雖具狀請求傳喚蔡美珠到庭以查
      明扣案手機是否為其遭搶奪手機與手機序號從何得知，並另於言詞辯論時請求
      當庭播放錄音帶以證明未遭變造，惟本院業已囑託臺灣高雄地方法院訊問蔡美
      珠並命蔡美珠當庭辨識扣案手機即係遭搶奪之物無誤，且該手機之手機序號亦
      有前揭產品資料卡在卷足憑，而手機持有人通常並無背誦手機序號之可能，是
      本院認無再次傳喚居住於高雄之蔡美珠之必要，而被告乙○○於言詞辯論期日
      就前開錄音帶之真實性已不爭執，僅係就交談內容是否係指扣案手機與通話時
      點有所質疑，是亦無播放錄音帶以證明未遭剪接之必要，爰均併予敘明。
據上論斷，應依刑事訴訟法第四百五十二條、第三百零一條第一項，判決如主文。
本案經檢察官吳建輝到庭執行職務
中    華    民    國      九十一      年      五      月    十  五      日
                                      臺灣臺北地方法院刑事第六庭
                                          審判長  法  官  黃俊明
                                                  法  官  蔡如琪
                                                  法  官  劉煌基
右正本證明與原本無異。
如不服本判決，應於判決送達後十日內，向本院提出上訴狀。
                                                  書記官  張漪蕙
中    華    民  國      九十一      年      五      月    十  五      日
